臺灣臺南地方法院刑事裁定
111年度聲字第305號
聲  明  人
即  受刑人  葉銘德



上列受刑人因執行檢察官的處分而聲明異議，本院裁定如下：
    主  文
臺灣橋頭地方檢察署檢察官於民國111年2月10日以111年度執助
字41號執行命令函否准受刑人所受有期徒刑三月之宣告易科罰金
及易服社會勞動之處分，應予撤銷。
聲明人於本院110年度交簡字第3318號刑事確定判決所處有期徒
刑三月部分，准予易科罰金或易服社會勞動。
    理  由
一、受刑人聲明異議的主張：
  1.我前於110年9月24日晚間在家中喝酒，隔天（25日）上午開
    車外出而於8時左右被警察查獲，經貴院以110年度交簡字第
    3318號刑事判決判處有期徒刑3月（如易科罰金，以新臺幣1
    千元折算1日），併科罰金新臺幣1萬元確定。經臺灣臺南地
    方檢察署囑託臺灣橋頭地方檢察署執行。而臺灣橋頭地方檢
    察署檢察官通知我應於110年3月9日到案執行的通知，卻記
    載「酒駕3年2犯，不准易科罰金及社會勞動，發監執行」。
  2.依據刑法第41條第1項的立法理由，刑事執行程序中，執行
    檢察官固然可以考量受刑人是否具有「確因不執行所宣告之
    刑，難收矯正之效或難以維持法秩序」情形。但不准易科罰
    金或易服社會勞動，是一種重大剝奪受刑人人身自由的處分
    ，雖然刑事訴訟法並沒有規定執行檢察官在決定前，應該讓
    受刑人陳述意見。但如果可以讓受刑人在執行檢察官決定前
    陳述意見，或許可以讓執行檢察官作出不同的決定，也可避
    免執行檢察官作出突襲性的決定。更何況執行檢察官上述不
    准易科罰金及易服社會勞動的決定，並未具體表明受刑人有
    哪一種 「難收矯正之效或難以維持法秩序」的情形。
  3.本案執行檢察官以「臺灣橋頭地方檢察署審核酒駕案件是否
    准許易科罰金或易服社會勞動標準」，認為受刑人3年2犯酒
    駕即不准易科罰金及易服社會勞動，顯然並未考量個案的差
    異性，且增加法律所沒有規定的限制，而超過刑法第41條的
    授權範圍。
  4.基於以上理由，請准許撤銷執行檢察官不准易科罰金及易服
    社會勞動的決定，並直接裁定准許易科罰金。
　　
二、檢察官的審查標準：
　1.經過調卷，本案執行檢察官是用「得易服社會勞動案件審查
    表」及「易科罰金案件初核表」來決定是否准許受刑人易科
    罰金及易服社會勞動。而「得易服社會勞動案件審查表」的
    背面，列印有「得易服社會勞動案件初審表」，其上記載並
    勾選本案受刑人「3年2犯，有不執行所宣告之刑，難收矯正
    之效或難以維持法秩序之其他事由」的情形。
　2.受刑人提出的「臺灣橋頭地方檢察署審核酒駕案件是否准許
    易科罰金或易服社會勞動標準」，其上記載：若受刑人歷年
    酒駕3犯或3年內酒駕2犯者，應認為「易科罰金及易服社會
    勞動，難收矯正之效或難以維持法秩序之其他事由」而不准
    易科罰金及易服社會勞動。除非是駕駛汽車以外動力交通工
    具（例如機車、電動腳踏車）且酒精濃度未達每公升0.55毫
    克，或有其他事由足認易科罰金及易服社會勞動已可收矯治
    之效或維持法秩序。
　3.本院認為上述「臺灣橋頭地方檢察署審核酒駕案件是否准許
    易科罰金或易服社會勞動標準」，是以列舉的具體情況讓執
    行檢察官審查受刑人是否有刑法第41條第1項但書所規定「
    易科罰金，難收矯正之效或難以維持法秩序」的情形，也保
    留例外情形供執行檢察官個案考量的合理審查標準。並沒有
    受刑人所認為「超過刑法第41條的授權範圍」的情形。
　4.但「臺灣橋頭地方檢察署審核酒駕案件是否准許易科罰金或
    易服社會勞動標準」既然規定了「有其他事由足認易科罰金
    及易服社會勞動已可收矯正之效或維持法秩序」的情形，可
    以易科罰金或易服社會勞動，本院認為執行檢察官就有加以
    審查的權責，不宜遇有「歷年酒駕3犯」或「3年內酒駕2犯
    」的情形，一律決定不准易科罰金或易服社會勞動，而不考
    慮有無例外的情形。此時，受刑人是否有機會在執行檢察官
    決定之前陳述自己的個別情況，是有意義的。
　　
三、本案的個別情況：
　 受刑人在本案雖然是3年內2犯酒駕，但本院注意到他有以下
   的特殊情況：
  1.酒測值較低：受刑人的酒測值是每公升0.29毫克，只略高於
    成罪標準0.04。
  2.隔夜後超標：依照本案確定判決的記載，被告是在酒駕前一
    天的晚上10時在家停止喝酒，休息一夜之後隔天早上駕車出
    門，而在上午8時左右被警查獲。也就是說，被告並不是那
    種完全無視法律規定與用路人安危，在喝酒後馬上開車上路
    的駕駛人。而是在家休息一夜之後，因心存僥倖在酒精沒有
    完全消退的情形下酒駕（因為他無法確定酒精已退到合乎標
    準，所以法院認為他有就算酒駕也不在乎的念頭）。此等情
    形，本院認為相對輕微。
　　
四、本院的決定：　　
　1.既然受刑人有上述情節相對輕微的特別情形，本院認為如果
    准許他所受的有期徒刑三月易科罰金或易服社會勞動，已經
    可以收到刑罰矯治行為的效果，也不會有「難以維持法秩序
    」的情形。
　2.因此，受刑人請求撤銷執行檢察官否決易科罰金及易服社會
    勞動的決定，並裁定准許他易科罰金或易服社會勞動，本院
    認為合理，於是依他的請求而為主文的裁定。
　　
根據以上說明，本院決定依照刑事訴訟法第486條的規定，並參
考最高法院77年度台非字第158號刑事判決關於「參酌刑事訴訟
法第416條規定，對於檢察官之處分所為之準抗告，法院得對該
項處分予以撤銷或變更，則性質上相同之對於檢察官之執行指揮
所提異議之聲明，受理之法院自亦得予以撤銷或變更之」的見解
，撤銷檢察官的處分，並直接裁定准予易科罰金或易服社會勞動
。

中　　華　　民　　國　　111 　年　　3 　　月　　22　　日
　　　　　　　　　刑事第十庭    法　官　陳欽賢
以上正本證明與原本無異。
如不服本裁定，應於收受送達後5日內向本院提出抗告狀。（應
附繕本）
　　　　　　　　　　　　　　　　書記官　劉庭君
中　　華　　民　　國　　111 　年　　3 　　月　　22　　日